【裁判字號】    92,訴,30
【裁判日期】    920415
【裁判案由】    
【裁判全文】
臺灣新竹地方法院民事判決  九十二年度訴字第三○號
    原      告  台灣土地銀行
    法定代理人  乙○○
    訴訟代理人  甲○○
                丁○○
                丙○○
    被      告  戊○○
                己○○
右當事人間請求返還消費借貸款事件，本院判決如左：
    主      文
被告應連帶給付原告新台幣壹佰陸拾萬柒仟柒佰陸拾柒元，及自民國八十八年九月二
十九日起至清償日止，按年息百分之九計算之利息，暨按上開利率百分之二十計算之
違約金。
訴訟費用由被告連帶負擔。
    事    實
甲、原告方面：
一、聲明：如主文所示。
二、陳述：
（一）被告戊○○於民國八十六年一月八日邀被告己○○為連帶保證人，向原告借款
      新台幣（下同）二百二十五萬元，約定：借款期間自八十六年一月八日起至一
      百一十一年一月八日止，並以年息百分之八點九計算，得機動調整之，且借款
      期限共分三○○期，每期一個月，自第一期起至第二十四期止按期付息，自第
      二十五期起，按期平均攤還本息。如有一期未依約履行，視為全部到期，應將
      所欠借款一次清償，並自遲延之日起，逾期六個月以內者，另按上開利率百分
      之十，逾期超過六個月以上者，另按上開利率百分之二十加付違約金。
（二）被告戊○○自八十六年十月八日起即未依約繳納本息，且已逾期一次以上，積
      欠借款二百二十五萬元及約定利息、違約金，又因被告己○○為本件借款之連
      帶保證人，原告本於消費借貸、連帶保證之法律關係，向本院聲請核發八十七
      年度促字第二二三一號支付命令及確定證明在案。嗣原告持上開確定支付命令
      為執行名義，向本院民事執行處聲請強制執行被告戊○○所有不動產，並受償
      部分本金及自八十六年十月八日起至八十八年九月二十八日止之利息、違約金
      ，共一百一十萬八千六百四十九元，分配未足額即借款本金一百六十萬七千七
      百六十七元部分，則由本院發給債權憑證。
（三）原告復於九十一年六月間持上開債權憑證，向台灣台中地方法院聲請強制執行
      被告己○○所有財產，雖經台灣台中地方法院核發九十一年度執酉字第一八九
      ○二號執行命令，扣押被告己○○薪資七萬九千四百四十九元，然因被告己○
      ○對執行名義即前開八十七年度促字第二二三一號支付命令之送達提出異議，
      經台灣台中地方法院民事執行處裁認執行名義不成立而撤銷上開執行命令。
（四）前開八十七年度促字第二二三一號支付命令之送達處所均為新竹縣寶山鄉○○
      村○○路二六四號，且均由被告母親蔡黎玉英代為收受，嗣經原告查知送達支
      付命令時，被告戊○○設籍在新竹縣寶山鄉○○村○○路二六二號，被告己○
      ○設籍在台中縣梧棲鎮○○街一五五號，是被告二人均非設籍在上開送達處所
      ，且因被告均陳稱母親蔡黎玉英並未轉交上開支付命令，從而，原告就前開尚
      未受償之借款本金一百六十萬七千七百六十七元部分，仍本於消費借貸、連帶
      保證之法律關係，提起本件訴訟，請求被告連帶給付如主文所示之借款及自八
      十八年九月二十九日起算之約定利息、違約金。
三、就被告答辯所為陳述：
（一）被告己○○以房屋價款為一百二十二萬元，並以此額度為其連帶保證責任範圍
      云云，經查，被告戊○○所購買房地總價款為三百二十二萬元，包含屋款一百
      四十五萬元、土地款一百七十七萬元，並於買賣契約中預定就屋款部分貸款一
      百二十二萬元、就土地款部分貸款一百零八萬元，被告己○○僅提出房屋預定
      買賣契約書為憑，顯有誤會。
（二）被告二人共同於八十五年十月十七日向原告申請貸款，並由被告戊○○親自於
      「授信申請書」填寫申請金額二百二十五萬元。另被告二人於九十一年七月一
      日向原告申請分期償還債務時，被告己○○親自於「分期償還債務申請書」書
      明：「一、：：偕同己○○為連帶保證人（連帶債務人）向貴行借款新台幣貳
      佰貳拾伍萬元，：：」，是被告己○○辯稱僅限於一百二十二萬元額度內之保
      證責任云云，應非實在。
四、證據：提出借據、本院八十七年度促字第二二三一號支付命令及確定證明、本院
    新院錦執孟四○五七字第一五四一號債權憑證、台灣台中地方法院九十一年度執
    酉字第一八九○二號執行通知、戶籍謄本、分期償還債務申請書、委託書、交屋
    證明單、授信審核書、個人資料表、房屋預定買賣契約書、土地預定買賣契約書
    、授信申請書等件（均影本）為證。
乙、被告方面：
一、聲明：原告之訴駁回。
二、陳述：
（一）前開八十七年度促字第二二三一號支付命令於八十七年三月二十日送達至新竹
      縣寶山鄉○○村○○路二六四號，被告二人均非設籍在該處，且收受人蔡黎玉
      未曾將支付命令轉交予被告二人，是原告未經合法送達上開支付命令，該支付
      命命並未合法確定。
（二）就原告主張清償借款部分：
      １、戊○○陳述：
        (1)伊向建設公司購買房屋總價款為二百二十五萬元，業已支付一百四十餘萬
          元，僅積欠建設公司房屋款八十餘萬元，故而委請建設公司代辦銀行貸款
          一百二十二萬元，共分二十四期繳款，雖未全額清償，但非如原告所述借
          款二百二十五萬元。
      ２、己○○陳述：
        (1)被告二人為兄弟關係，八十四年間，被告戊○○向訴外人元宏建設股份有
          限公司（下稱元宏公司）以總價一百四十五萬元購買位於新竹縣新豐鄉午
          崙二八五之五預售房地一戶，預定貸款一百二十二萬元，乃邀伊擔任借款
          一百二十二萬元額度內之連帶保證人，伊僅應允為借款一百二十二萬元之
          連帶保證人，是伊保證責任範圍應限於一百二十二萬元，因原告前曾實施
          強制執行程序受償一百十三萬六千二百四十四元，復扣押伊薪資七萬九千
          四百四十九元，是原告受償額度已超過伊保證責任最高額度一百二十二萬
          元範圍，原告自不得再向伊追償。
        (2)伊僅承諾擔任借款一百二十二萬元之連帶保證人，有如前述，八十五年間
          ，伊與被告戊○○向原告申辦貸款時，原告行員僅提示未載明借款金額、
          借款期限之空白借據請求被告二人簽名，因伊信賴被告戊○○及原告行員
          遂於空白借據上連帶保證人欄位簽名，詎被告戊○○未經其同意而擅改借
          款金額為二百二十五萬元。
        (3)系爭借據簽立日期記載為八十六年一月八日，借款期限自八十六年一月八
          日起至一百一十一年一月八日止，而依借據對保欄內之記載，其親簽系爭
          借據之對保日期為八十五年十月十七日，益徵其簽名對保時，系爭借據之
          借款金額、借款期限、簽立日期均屬空白。
三、證據：提出房屋預定買賣契約書、借據（均影本）等件為證，並聲請訊問證人蔡
    黎玉英。
丙、本院依職權向台灣台中地方法院調取九十一年度執酉字第一八九○二號卷宗影本
    附卷；暨依職權調閱本院八十七年度促字第二二三一號、八十七年度執字第四○
    五七、五六三五號卷宗。
    理    由
一、本件原告本於同一消費借貸、連帶保證之法律關係，前向本院聲請核發支付命令
    ，雖經本院於八十七年三月六日核發八十七年度促字第二二三一號支付命令及確
    定證明在案，惟查：該支付命令係於八十七年三月二十日，送達至新竹縣寶山鄉
    ○○村○○路二六四號，由被告母親蔡黎玉英蓋印收受等情，有本院依職權調閱
    八十七年度促字第二二三一號支付命令卷宗查核屬實。又上開支付命令送達時，
    被告戊○○設籍在新竹縣寶山鄉○○村○○路二六二號、被告己○○設籍在台中
    縣梧棲鎮○○街一五五號，均非設籍在上開送達處所，有原告提出之戶籍謄本可
    證，並為兩造所不爭執；再者，被告母親蔡黎玉英收受支付命令後，並未轉交予
    被告二人之情，亦據證人蔡黎玉英到院證述歷歷，亦為兩造所不爭，是以，上開
    支付命令未經合法送達至被告之住居所，乃係另址送達予被告母親蔡黎玉英，而
    蔡黎玉英嗣未轉交予被告二人收受，顯不符合民事訴訟法第一百三十七條補充送
    達之規定，從而上開支付命令之送達，於法未合。再依民事訴訟法第五百十五條
    第二項規定，發支付命令後，三個月內不能送達於債務人者，其命令失其效力，
    本院核發上開支付命令已逾三個月，既未合法送達被告二人，該支付命令依法失
    其效力。又雖本院前曾核發支付命令確定證明，然依支付命令卷宗資料所示，原
    告並未提出戶籍謄本供本院查核被告住居所，又收受者蔡黎玉英亦未到院說明收
    受、轉交過過程，是認該卷宗之訴訟資料並不周全，據此所為核發確定證明之處
    分，尚不如本件依據被告戶籍謄本、證人蔡黎玉英證詞而認定支付命令送達不合
    法之正確性。本院依據上開事證審認支付命令送達不合法，且因於三個月而失其
    效力，前所為核發確定證明處分無從拘束本件之認定，故原告仍本於同一消費借
    貸、連帶保證之法律關係，復提起本件訴訟，自無違反一事不再理之規定，本件
    訴訟於法相合，合先敘明。
二、得心證理由：
（一）原告主張被告戊○○於八十六年一月八日，向原告借款二百二十五萬元，約定
      ：借款期間自八十六年一月八日起至一百一十一年一月八日止，並以年息百分
      之八點九計算，得機動調整之，且借款期限共分三○○期，每期一個月，自第
      一期起至第二十四期止按期付息，自第二十五期起，按期平均攤還本息。如有
      一期未依約履行，視為全部到期，應將所欠借款一次清償，並自遲延之日起，
      逾期六個月以內者，另按上開利率百分之十，逾期超過六個月以上者，另按上
      開利率百分之二十加付違約金。詎被告戊○○自八十六年十月八日起即未依約
      繳納本息，且已逾期一次以上，積欠借款二百二十五萬元及約定利息、違約金
      ，原告曾向本院民事執行處聲請強制執行被告戊○○所有不動產，受償部分本
      金及自八十六年十月八日起至八十八年九月二十八日止之利息、違約金，共一
      百一十萬八千六百四十九元，本金尚未受償一百六十萬七千七百六十七元等情
      ，業經原告提出八十七年度促字第二二三一號支付命令、本院新院錦執孟四○
      五七字第一五四一號債權憑證、分期償還債務申請書、委託書、交屋證明單、
      授信審核書、個人資料表、房屋預定買賣契約書、土地預定買賣契約書、授信
      申請書等件為證，並經被告戊○○自認上開文書上簽名之真正，復經本院依職
      權調閱本院八十七年度促字第二二三一號、八十七年度執字第四○五七、五六
      三五號卷宗，查核相符，應認原告此部分之主張為真實。雖被告戊○○以其僅
      委託建設公司代辦銀行貸款一百二十二萬元而非二百二十五萬元等語置辯，惟
      查被告戊○○所簽立之上開借據、授信申請書、撥款委託書上所填載之數額均
      為二百二十五萬元，甚且自認授信申請書上之「貳佰貳拾伍萬元」為其所親書
      ，其所辯借款額僅為一百二十二萬云云，迄未舉證以證實其說，自難採信。
（二）原告另主張被告己○○擔任前開借款之連帶保證人，依法負擔連帶清償責任之
      情，亦據其提出上開借據、分期償還債務申請書為證，雖被告自認簽名真正、
      擔任連帶保證人等情，惟以其所保證借款範圍為一百二十二萬元，並非原告所
      述之二百二十五萬等語置辯。經查：
      (1)按當事人主張有利於己之事實者，就其事實有舉證之責任，民事訴訟法第二
        百七十七條定有明文。本件被告己○○既已自認借據上簽名為真正，自應就
        其所辯保證借款範圍與借據所載數額不符之事實，負舉證責任。
      (2)被告己○○辯稱：被告戊○○購買房屋僅預定貸款一百二十二萬元等語，並
        提出房屋預定買賣契約書為憑。經查，被告戊○○所購買房地總價款為三百
        二十二萬元，包含屋款一百四十五萬元、土地款一百七十七萬元，並分別於
        買賣契約中預定房屋貸款一百二十二萬元、土地貸款一百零八萬元，有原告
        提出之房屋預定買賣契約書、土地預定買賣契約書在卷足參，並為被告不爭
        執契約之真正，是被告己○○徒以房屋預定買賣契約書為憑，逕認被告戊○
        ○僅預定貸款一百二十二萬元云云，應非真實。是其所提出房屋預定買賣契
        約書，無足成為其有利之證據。
      (3)被告己○○辯稱：系爭借據簽立日期記載為八十六年一月八日，其親簽系爭
        借據之對保日期為八十五年十月十七日，足證伊簽名對保時，系爭借據之借
        款金額、借款期限、簽立日期均屬空白云云，此為原告所否認，而被告所舉
        日期先後之疑義，並非當然可以推知其係簽立空白借據，雖被告戊○○隨即
        以其亦簽立空白借據為辯詞，惟被告二人為兄弟關係，被告戊○○身為主債
        務人，對於簽立空白借據之切身、有利辯詞，竟未主動提及，嗣被告己○○
        提出為辯，始附和其詞，恐有迴護之嫌，是被告己○○以上開事證證明簽立
        空白借據，尚有不足。而原告另提出被告己○○於九十一年七月一日簽名之
        「分期償還債務申請書」，其上記載「：：偕同己○○為連帶保證：：借款
        新台幣貳佰貳拾伍萬元，：：」等語，此為被告所不否認真正，是依原告告
        所提借據、分期償還債務申請書，應認其主張堪予採信，被告己○○所提上
        開事證，無足為其有利之認定。
（三）綜上所述，原告前揭主張之事實，業據其提出與所述相符之上開事證為證，被
      告提出之事證，無足為其有利之認定，所辯難予採信，應認原告主張為真實，
      從而，原告本於消費借貸及連帶保證之法律關係，訴請被告連帶給付如主文所
      示之借款、利息及違約金，即屬正當，應予准許。
三、本件判決之基礎已臻明確，兩造其餘攻擊、防禦方法及舉證，經本院審酌後，均
    與判決結果無影響，爰不一一予以論列，附此敘明。
四、結論，本件原告之訴為有理由，依民事訴訟法第八十五條第二項，判決如主文。
中      華      民      國    九十二    年      四      月    十五    日
                                  臺灣新竹地方法院民事第一庭
~B法      官  黃美文
右為正本係照原本作成。
如對本判決上訴，須於判決送達後二十日內向本院提出上訴狀（須按他造當事人之人
數附繕本）。
~B法院書記官  洪木志
中      華      民      國    九十二    年      四      月     十六     日


司法院資訊處製作；財團法人民間司法改革基金會備份。
